臺灣新竹地方法院民事裁定  
110年度破字第2號
聲  請  人  黃朝順  
代  理  人  胡毓真律師
相  對  人  陳慶恩  
            立升企業社即王進添

            陳博聖  
            邵泰勒  
            陳明松    真實年籍住居所不詳
            徐文彬  
            王璽喬  
            林永富  
            蔡政龍  

相  對  人  聯邦商業銀行股份有限公司


法定代理人  李憲章  
代  理  人  鐘麗雅  


相  對  人  台新國際商業銀行股份有限公司 


法定代理人  吳東亮  
相  對  人  合作金庫商業銀行股份有限公司 

法定代理人  雷仲達  
相  對  人  華南商業銀行股份有限公司

法定代理人  張雲鵬  
相  對  人  裕融企業股份有限公司 

法定代理人  嚴陳莉蓮


上列聲請人聲請宣告破產事件，本院裁定如下：
    主  文
聲請駁回。
聲請費用新臺幣貳仟元由聲請人負擔。
    理  由
一、本件聲請意旨略以：聲請人前因經營怡興機電有限公司（下
    稱怡興公司），擔任負責人，從事自動控制及預拌混凝土廠
    之機器設備工程，因經營不善，及擔任怡興公司連帶保證人
    ，因此負債金額（含有擔保債權）總計新臺幣（下同）24,9
    72,300元，惟資產僅有4,657,346元（卷第265、355-356頁
    ），已達不能清償債務之境況，為此聲請准予宣告聲請人破
    產。
二、按「破產，對債務人不能清償債務者宣告之。」「債務人聲
    請宣告破產時，應附具財產狀況說明書及其債權人、債務人
    清冊。」「在裁定前，法院得依職權為必要之調查，並傳訊
    債務人、債權人及其他關係人。」破產法第57條、第62條、
    第63條第2項分別定有明文。又破產法第57條所稱「債務人
    不能清償債務」者，係指無論以財產、信用及勞力（技術）
    ，對已屆清償期之債務（不以金錢債務為限）全部或大部分
    陷於無法繼續清償之狀態，不包括一時資金短缺而出現之支
    付不能。次按「非訟事件之聲請，不合程式或不備其他要件
    者，法院應以裁定駁回之，但其情形可以補正者，法院應定
    期間先命補正。」復為非訟事件法第30條之1明文規定。
三、就聲請人所提「債權人清冊」而言，聲請人於具狀聲請破產
    時，先主張其積欠合迪股份有限公司等21名債權人共計42,6
    01,834元（卷第17頁），已達不能清償債務之境況云云，嗣
    經本院於民國110年6月29日行調查程序，命聲請人於一個月
    內提出債權人、債務人清冊、債權債務證明資料等，聲請人
    雖於110年7月29日提出債權人清冊及債權證明文件（卷第26
    5-356頁）【如附件表格所示】，改稱其積欠陳慶恩（金元
    昌企業有限公司）等14名債權人共計24,972,300元。惟查：
　⒈附件編號1、2、3、4、7之債權證明僅有本票，且聲請人未提
    出有任何債權人聲請本票准許強制執行之裁定，亦未提出其
    所謂票據原因關係（貨款、工程款、借貸）之債權證明。況
    其中附件編號2、7之本票發票人皆為怡興公司而非聲請人個
    人，亦非共同發票人，自不得列為聲請人之債務。是以，附
    件編號1、2、3、4、7之債權果否存在，尚屬有疑。
　⒉附件編號5、9之債權，聲請人全然無法提出證明，自承「未
    留存憑證」亦無地址，僅有1組電話號碼。然經本院依電話
    號碼查詢電話申登人資訊，查無編號5陳明松其人（卷第372
    -3頁），真實年籍住居所均不詳。是以，附件編號5、9之債
    權果否存在，亦屬有疑。
　⒊附件編號8之債權，林永富係與怡興公司簽立協議書（卷第29
    3-299頁），聲請人為協議書之連帶保證人。協議書上載「
    怡興公司向林永富貸借款項『暫以』400萬元作為本協議書之
    債權金額」「怡興公司以對於第三人之各項債權及款項（包
    括但不限於工程款等）作為對林永富金錢債務之擔保」「怡
    興公司將各項債權及款項入帳之金融機構帳戶存摺及取款大
    小章交予林永富」等文字。上開協議書簽立日期為109年3月
    31日，則聲請人提出本件破產聲請時對於林永富是否仍負有
    連帶債務及債務餘額，仍屬有疑。
　⒋復經本院發函向附件所示債權人（編號5陳明松及編號9蔡政
    龍除外）調查對於本件破產聲請之意見，僅編號10聯邦銀行
    回覆信用卡債權為14,087元；編號11台新銀行回覆信用卡債
    權為27,480元；編號14裕融公司回覆就車牌號碼0000-00汽
    車設有動產擔保抵押權，債權餘額為190,031元（卷第373、
    377、385頁），其餘債權人均未回覆。參諸聲請人所提合作
    金庫銀行及華南銀行之債權憑證及臺灣彰化地方法院民事執
    行處函（卷第305-319頁），編號12合作金庫銀行及編號13
    華南銀行已對聲請人名下之不動產強制執行中，堪信合作金
    庫銀行及華南銀行為債權人。
　⒌綜上，聲請人所提債權人清冊共14名，惟除附件編號10-14之
    債權外，其餘記載之真實性，顯屬有疑。甚者，聲請人於11
    0年2月9日提出本件聲請時，最初提出債權人清冊共21名，
    債權金額高達42,601,834元，迨至本院110年6月29日調查程
    序後，始修改為債權人14名、債權金額24,972,300元，前後
    相差將近2倍，益顯聲請人陳報嚴重錯誤甚或虛偽不實。
四、再就聲請人所提「財產狀況說明書」而言（卷第355-356頁
    ），查：
　⒈聲請人所有車牌號碼0000-00汽車價值100,000元及持有現金1
    50,000元，已足敷清償聯邦銀行、台新銀行、裕融公司全部
    債務（14,087+27,480+190,031=231,598）。
　⒉聲請人名下所有彰化縣○○鄉○○○○段000地號土地（持分240/23
    219）、彰化縣○○鄉○○○段00地號土地（持分2/15）已為華南
    銀行設定最高限額抵押權，據其執行名義所載，債權本金為
    1,600,000元，而上開2筆土地業經彰化地院民事執行處囑託
    鑑價為560,700元、1,329,000元（卷第317-319、335-336頁
    ），應足敷清償華南銀行債權。而合作金庫銀行亦聲請併案
    強制執行，或可自上開2筆土地拍賣價金中部分獲償。
　⒊此外，聲請人於財產狀況說明書臚列之81筆土地，扣除第⒉點
    所示已設定抵押權者外，其餘79筆土地，單純按公告現值計
    算價值2,512,645元，可清償合作金庫銀行債權約半數，且
    在附件編號1-9債權顯有可疑予以剔除情況下，合作金庫銀
    行毋庸與其他債權人分配，自無進行破產程序之必要。
五、基上，本件聲請人所提出之債權人清冊既有錯誤或不實，不
    足以供本院審查其是否符合破產之要件，經命補正仍無法補
    正，應認本件聲請未具備法定要件，聲請不合法，應予駁回
    。
六、另者，破產法第95條規定之破產財團費用，包括：因破產財
    團之管理變價及分配所生之費用；因破產債權人共同利益所
    需審判上之費用；破產管理人之報酬；破產人及其家屬之必
    要生活費及喪葬費，視為財團費用。本院審酌破產程序輒常
    經年累月不能終結，無外乎因債權人、債務人相互間或彼此
    間對分配表異議，或因破產財團變價困難，或因有人虛捏債
    權債務致叢生訴訟，故破產法第95條所定財團費用金額非在
    少數，動輒數十萬元以上，達數百萬元者亦不鮮見。然而，
    本件財產狀況說明書臚列之其餘79筆土地，聲請人均係與他
    人共有，絕大部分持分極微，單1筆土地價值僅有數千元至
    數萬元之譜（註：僅3筆土地價值在十萬元以上，即新三家
    春段127地號、新三家春段908地號、灣東段917地號），共
    有持分複雜，變價不易，若無法順利變價，單以聲請人持有
    之現金150,000元顯然不足以支應破產財團費用，況若經本
    院宣告聲請人破產，在「破產人及其家屬之必要生活費及喪
    葬費，視為財團費用」情況下，惟一獲得優先保障者乃聲請
    人及其家屬之必要生活費用，以衛生福利部公告臺灣省110
    年每人每月必要生活費用15,946元核算，現金不到一年即告
    耗盡，除華南銀行及裕融公司外之其他無擔保債權人均無法
    受償。反之，財產狀況說明書臚列之其餘79筆土地，業經華
    南銀行及合作金庫銀行假扣押中，上列2家銀行均已持有執
    行名義，隨時可進入假扣押轉執行程序，予以拍賣變價，若
    能順利變價，無擔保債權人均可參與分配，且不必支應破產
    財團費用，故本件實無宣告破產反致變價及分配程序延滯之
    必要，附此敘明。
七、依非訟事件法第30條之1、第21條第2項，民事訴訟法第95條
    、第78條，裁定如主文。　　
中　　華　　民　　國　　110 　年　　11　　月　　30　　日
                  民事第二庭    法　官　陳麗芬　　　　　
以上正本係照原本作成。
如對本裁定抗告須於裁定送達後10日內向本院提出抗告狀。
中　　華　　民　　國　　110 　年　　11　　月　　30　　日
                                書記官　曾煜智
【附件】債權人清冊影本1頁